# 售后回租融资租赁业务折旧差异

提问人：fangwei1990 时间：2016-12-26 14:13:27
交易背景：企业实际中有一笔售后回租融资租赁业务：将原值21.40亿，净值为9.70亿的资产按 8 亿出售给租赁公司（形成融资租赁），租赁期限 6 年，到期后被审计单位按 1 元价款回购相应资产。 会计处理：由于企业参照注会教材统一采用以下会计处理（因只有涉及折旧问题把握不准，故此处只列举涉及固定资产的会计处理，未列出长期应付款处理）： 步骤一：融资租入资产借：固定资产清理 969,720,682.29 累计折旧 1,170,768,727.29 贷：固
定资产-原值 2,140,489,409.58 借：固定资产-融资租入固定资产 800,000,000.00 递延收益—未实现售后回租损益 169,720,682.29 贷：固定资产清理 969,720,682.29
步骤二：计提折旧及递延收益摊销： a.融资租赁资产实际每月应计提折旧为9,302,959.31元，分录应为： 借：生产费用-折旧9,302,959.31 贷：累计折旧 9,302,959.31注：此处折旧金额测算过程为：按（融资租入固定资产价值 8亿-残值)/融资租赁资产剩余使用年限，残值为800,000,000.00 5%=40,000,000.00 元，与原残值差异为 67,024,470.48 元（原残值=2,140,489,409.58 5%=107,024,470.48），进而导致计提的折旧产生差异。 b.融资租赁产生的递延收益每月摊销数为2,077,506.06元，分录应为： 借：生产费用-折旧 2,077,506.06 贷：递延收益—未实现售后回租损益 2,077,506.06三、折旧差异融资租赁资产在未作融资租赁业务时每月计提提折旧为10,463,412.12元，分录为：借：生产费用-折旧 10,463,412.12 贷：累计折旧 10,463,412.12融资租入资产按融资租赁会计处理每月计提折旧加递延摊销合计为11,380,465.37元,较未作融资租赁业务前每月多计提折旧917,053.25元,全年多计提折旧11,004,638.97元。现有相关疑惑请教陈版主：固定资产残值系“固定资产预计使用寿命已满并处于使用寿命终了时的预期状态，企业目前从该项资产处置中获得的扣除预计处置费用后的金额”，我们判断售后回租融资租赁业务从实际并未改变固定资产的净残值，因此企业目前这样处理不符合实际情况，请陈版主及各位技术大拿解惑，谢谢！

回答人：chenyiwei
你的理解是合理的。把固定资产、累计折旧、递延收益三个科目作为一个整体来看，在售后回租构成融资租赁的情况下，这三个科目的余额净值（固定资产－累计折旧－递延收益。假设不考虑资产减值准备）应当与售后回租之前的固定资产账面价值相同。每期计提的折旧金额（包括递延收益的摊销对折旧的调整金额在内）也与租赁之前相同，预计净残值与租赁前一致。 如果直接按照资产抵押贷款的思路来处理售后回租构成融资租赁的业务，就不存在你说的问题了。
另外还需注意一点：在该交易中支付的手续费不能调整固定资产价值，而应作为对长期应付款初始计量金额的调整（未确认融资费用）。这也可能是差异的来源之一。

提问人：fangwei1990 时间：2016-12-26 19:50:12
如果企业以前年度参照注会教材关于融资租赁会计处理，而今年发生的业务按照抵押贷款处理，会不会因为同一事项采取不同会计方法处理而不太适宜？

回答人：chenyiwei
是。建议保持一贯性，如果变更则进行追溯调整处理。